【裁判字號】    98,交聲,1232
【裁判日期】    980921
【裁判案由】    交管條例聲異
【裁判全文】
臺灣板橋地方法院交通事件裁定        98年度交聲字第1232號
原處分機關  交通部公路總局臺北區監理所板橋監理站
異  議  人
即受處分人  甲○○
上列受處分人因違反道路交通管理處罰條例案件，對於交通部公
路總局臺北區監理所板橋監理站中華民國98年5 月12日以板監裁
字裁41-C00000000號所為之違反道路交通管理事件裁決書（原舉
發通知單號碼：北縣警交字第C00000000號），聲明異議，本院
裁定如下：
    主  文
異議駁回。
    理  由
一、本件受處分人（異議人）聲明異議意旨略以：
  (一)臺北縣警察局板橋分局（下稱原舉發機關）所轄板橋派出所
    員警乙○○（下爭舉發員警）以異議人即受處分人於民國98
    年3 月31日上午11時25分許，騎乘車牌號碼AUT-956 號重型
    機車（下稱系爭機車），沿臺北縣板橋市○○○路○段往館
    前西路方向行駛，於行經南雅西路二段與館前西路之有燈光
    號誌管制之交岔路口（除該二條道路外，尚有府中路、南雅
    東路、南雅西路一段於該路口交會，下稱系爭交岔路口）時
    ，於其行駛之南雅西路二段之號誌為紅燈時，逕自其行駛之
    南雅西路二段穿越系爭交岔路口而駛入銜接之南雅西路一段
    ，而為自南雅西路二段旁之府中路因府中路路口號誌為綠燈
    而進入系爭交岔路口之員警乙○○發覺，而由舉發員警在南
    雅西路一段攔停異議人，以異議人有「闖紅燈（南雅西路二
    段直行南雅西路一段）」之違規事實，依道路交通管理處罰
    條例第53條第1 項規定，以該局北縣警交字第C0000000 0號
    舉發違反道路交通管理事件通知單（下稱系爭舉發通知單）
    舉發，並由交通部公路總局臺北區監理所（下稱原處分機關
    ）依同條項規定，於98年5 月12日以板監裁字裁41-C000000
    00號違反道路交通管理事件裁決書，認異議人有「駕車行經
    有燈光號誌管制之交岔路口闖紅燈」之違規事實，裁處罰鍰
    新臺幣（下同）1,800 元，並依同條例第63條第1 項第3 款
    規定記違規點數三點（下稱系爭裁決書）。
  (二)異議人固有於系爭舉發通知單所載時間，騎乘系爭機車行經
    系爭交岔路口，惟其係確認路口號誌為綠燈後，始穿越系爭
    交岔路口，其並未有闖紅燈之違規行為，竟在南雅西路一段
    行遭員警攔停，以異議人有闖紅燈之違規行為而製發系爭舉
    發通知單。本件異議人確無闖紅燈之違規行為，爰聲請撤銷
    系爭裁決書云云。
二、按「汽車駕駛人，行經有燈光號誌管制之交岔路口闖紅燈者
    ，處新臺幣一千八百元以上五千四百元以下罰鍰。」，道路
    交通管理處罰條例第53條第1 項定有明文；又「汽車駕駛人
    有下列各款所列條款之一者，除依原條款處罰鍰外，並予記
    點：一、…。三、有第四十三條、第五十三條或第五十四條
    情形之一者，各記違規點數三點。」、「依前項各條款，已
    受吊扣或吊銷駕駛執照處分者，不予記點。」，同條例第63
    條第1 項第3 款、第2 項亦有明文規定；而依違反道路交通
    管理事件統一裁罰基準及處理細則第2 條第2 項規定附件「
    附件違反道路交通管理事件統一裁罰基準表」規定，就「違
    反事件」為「汽車駕駛人，行經有燈光號誌管制之交岔路口
    闖紅燈」之違反道路交通管理處罰條例第53條第1 項之行為
    ，其「違規車種」為「機器腳踏車」，且屬「於期限內繳款
    或到案聽候裁決者」，依「統一裁罰基準」為罰鍰新臺幣1,
    800 元，裁罰機關並應依「備註欄」為「記違規點數三點」
    之處分。
三、本件異議人雖就其於系爭舉發通知單所載之時間，騎乘系爭
    機車行經系爭交岔路口等情，固不爭執，惟矢口否認有闖紅
    燈之違規行為，並以前詞置辯云云，惟查：
  (一)本件系爭交岔路口之道路交通設施設置狀態，係南雅西路二
    段與府中路係相鄰之道路（同一行人穿越道，僅該二路中間
    有障礙阻隔）而與館前西路相交會，而南雅西路二段、府中
    路有各道路之交通管制號誌，且該二交通管制號誌係南雅西
    路二段之綠燈號誌先結束後、府中路號誌再轉為綠燈等情，
    除據證人即舉發員警乙○○於審理中結證明確外，並有證人
    繪製之現場圖及現場照片在卷可稽，合先敘明。
  (二)本件舉發經過，復經證人乙○○到庭結證證稱以「（問）請
    說明舉發經過。（答）當時我和另一名員警在府中路等號誌
    時，當時府中路的號誌已經變綠燈，前面有三、四輛機車先
    行，到路中間時，異議人突然衝出來，往南雅西路一段前進
    。」、「（問）依你的陳述，你在你圖示的府中路上的位
    置停紅燈？（答）是，我在等紅燈時，南雅西路二段是綠燈
    。」、「依你所繪製的行進方向及你的陳述，異議人為何為
    違規？（答）因為當時我們停等的府中路是綠燈，我跟我同
    事已經騎到交岔路口，異議人才從南雅西路二段出來，超越
    我們騎向南雅西路一段，所以我們認為他有闖紅燈。」、「
    （問）你們怎麼確認他從南雅西路二段出來？（答）因為那
    個路口是斜的，我們騎出來可以看到右邊的行車狀態，所以
    我們可以確認他是從南雅西路二段騎出來。」等語，是依證
    人上開證言並參酌現場圖及現場照片，本件應係證人停等之
    府中路號誌由紅燈轉為綠燈後，異議人所行駛之南雅西路二
    段係轉為紅燈，而於證人自府中路進入系爭交岔路口約路中
    時，發現異議人自當時為紅燈號誌之南雅西路二段駛入系爭
    交岔路口等情，堪能認定，是本件異議人確有闖紅燈行為，
    應堪能認定。
  (二)按以證人為取締交通違規之公務員，為達成維護交通秩序、
    安全之行政目的，依法執行公權力，其與異議人素不相識，
    衡諸常情，並無甘冒刑法偽證罪之風險誣指異議人違規之必
    要；復以交通違規行為，行為性質多具迅速性、證據採證上
    亦有稍縱即逝之不可回復等之特性，舉發機關或原處分機關
    若能提出更多之法定證據方法，例如人證、書證、物證等證
    據資料以供司法審查之交通法庭加以判斷該交通違規行為之
    存否，自屬允當，惟若因前揭交通違規行為特性而無法提供
    更多相關之書證、物證時，則舉發員警於司法審查之訴訟程
    序上立於證人之地位而證述其當時親身目擊及見聞之交通違
    規行為經過，亦屬法定證據方法之一之人證證述，於法亦屬
    有據；至於，舉發員警立於證人之地位所為之證述是否可採
    ，此乃交通法庭依經驗及論理法則判斷其證明力為何而得否
    採擇之心證層次，斷不可以舉發員警作為證人之所述，因不
    可能反於其先前所為舉發而認均不可採，而全盤否定其立於
    證人地位所為之陳述。查以，本件就關於異議人上開之違規
    行為，除據證人乙○○證述綦詳外，參酌證人繪製之現場圖
    、採證照片等資料，尚難認證人上開證言有何不實之情形，
    而本件依上開事證，已能認定異議人確係有系爭裁決書所指
    之違規行為；況以，異議人亦於審理中自陳其於當時係在想
    找路之事情，且係第一次行經系爭交岔路口等情，顯難認異
    議人辯稱之其確有確認路口號誌係綠燈才穿越系爭交岔路口
    云云之辯詞為有理，綜上，異議人上開異議理由，均難認有
    理。
四、綜上所述，原處分機關以受處分人即異議人為本件違規行為
    之受處罰人並以系爭機車有道路交通管理處罰條例第53條第
    1 項規定之違規事由存在，依違反道路交通管理事件統一裁
    罰基準表裁處如上開處罰，並無違誤，本件異議為無理由，
    應予駁回。
據上論斷，應依道路交通管理處罰條例第87條第2 項，道路交通
案件處理辦法第19條，裁定如主文。
中    華    民    國    98    年    9     月    21    日
                    交通法庭  法  官  陳世旻
上正本證明與原本無異
如不服本裁定應於送達後5日內向本院提出抗告狀
                              書記官  楊雅芳
中    華    民    國    98    年    10    月    7     日


司法院資訊處製作；財團法人民間司法改革基金會備份。
